【裁判字號】    97,易,1252
【裁判日期】    970613
【裁判案由】    詐欺
【裁判全文】
臺灣臺北地方法院刑事判決      九十七年度易字第一二五二號
公  訴  人  臺灣臺北地方法院檢察署檢察官
被      告  甲○○
上列被告因詐欺案件，經檢察官提起公訴（九十七年度偵字第六
二四九號），本院判決如下：
    主  文
甲○○幫助意圖為自己不法之所有，以詐術使人將本人之物交付
，累犯，處有期徒刑陸月，如易科罰金，以新臺幣壹仟元折算壹
日。
    事  實
一、甲○○於民國九十四年間因違反毒品危害防制條例案件，經
    臺灣士林地方法院以九十四年度訴字第一九四號判處有期徒
    刑九月確定，於九十五年五月十八日縮刑期滿執行完畢，猶
    不知悔改，其預見提供己有金融機構帳戶之存摺、金融卡及
    密碼，有遭他人利用作為詐騙工具之可能，竟仍不違其本意
    ，基於幫助詐欺取財之未必故意，於九十六年八月二十日某
    時許，前往合作金庫商業銀行大同分行開設帳號00000
    00000000號帳戶後，旋於同年九月初，在不詳地點
    ，將該帳戶之存摺、金融卡及密碼，交付真實姓名年籍不詳
    之成年人使用，該成年人旋意圖為自己不法之所有，在電腦
    網際網路愛情公寓網站，化名「張佳怡」與乙○○聊天，佯
    稱在香港六合彩賽馬會工作，邀乙○○投資該會之特別專案
    ，致乙○○信以為真，陷於錯誤，乃於同年十一月五日下午
    一時許，依指示轉帳新臺幣（下同）六萬元至甲○○上開銀
    行帳戶，旋遭提領一空，嗣乙○○發覺受騙，報警循線查悉
    上情。
二、案經臺北市政府警察局大安分局報請臺灣臺北地方法院檢察
    署檢察官偵查起訴。
    理  由
壹、證據能力方面：
    按被告以外之人於審判外之言詞或書面陳述，除法律有規定
    者外，不得作為證據，刑事訴訟法第一百五十九條第一項固
    有明文；惟被告以外之人於審判外之陳述，雖不符刑事訴訟
    法第一百五十九條之一至第一百五十九條之四之規定，而經
    當事人於審判程序同意作為證據，法院審酌該言詞陳述或書
    面陳述作成時之情況，認為適當者，亦得為證據。當事人、
    代理人或辯護人於法院調查證據時，知有第一百五十九條第
    一項不得為證據之情形，而未於言詞辯論終結前聲明異議者
    ，視為有前項之同意，同法第一百五十九條之五亦有明文。
    證人即被害人乙○○於警詢中之證述，雖屬被告以外之人於
    審判外之陳述，然當事人於審判程序對於上開證據方法之證
    據能力並未爭執，本院審酌前開證人於審判外之言詞陳述於
    作成時之情況，並無違法不當或證明力明顯過低之瑕疵，認
    前揭證據方法，適為本案之證據；至其餘資以認定本案犯罪
    事實之非供述證據（詳後述），亦查無違反法定程序取得之
    情形，依同法第一百五十八條之四反面規定，洵具證據能力
    ，合先敘明。
貳、實體方面：
一、訊據被告甲○○固坦認於上揭時、地申設系爭帳戶，惟矢口
    否認有何幫助詐欺取財犯行，辯稱：伊將系爭帳戶之存摺及
    金融卡，連同記載該金融卡密碼之筆記本一併置於機車車頭
    之置物籃內，而於九十六年八、九月間，在大龍街附近遺失
    ，伊並未將系爭帳戶之存摺、金融卡及密碼交付他人使用云
    云。經查：
  (一)被告於九十六年八月二十日某時許，親赴合作金庫商業銀行
    大同分行開設帳號0000000000000號帳戶，並
    領用存摺、金融卡及密碼等情，為被告自承不諱（見本院卷
    第二十九頁反面），並有合作金庫商業銀行大同分行九十七
    年五月十二日合金同存字第○九七○○○一八九○號函檢附
    之印鑑卡影本、開戶建檔登錄單及交易明細表在卷可稽（見
    本院卷第二十頁至第二十三頁），此部分事實應堪認定。
  (二)被害人乙○○於前揭時、地因遭真實姓名年籍不詳自稱「張
    佳怡」之成年人詐騙，而依指示轉帳六萬元至所指定之系爭
    帳戶等情，業據證人乙○○於警詢時指證綦詳（見臺灣臺北
    地方法院檢察署九十七年度偵字第一二七二號偵查卷第四頁
    至第六頁），並有系爭帳戶客戶當月份交易資料查詢單附卷
    足憑（見同上偵查卷第十二頁），足認系爭帳戶確供真實姓
    名年籍不詳之成年人向乙○○訛詐財物之用，至屬灼然。
  (三)被告固辯稱：系爭帳戶之存摺及金融卡，係連同記載金融卡
    密碼之筆記本一併遺失，伊並未將之交付他人使用云云。惟
    ：
    1.金融機構帳戶，事關存戶個人財產權益之保障，與存戶之
      存摺、金融卡及密碼結合，其專屬性、私密性更形提高，
      若落入不明人士手中，極易被利用為取贓之犯罪工具，是
      一般人均有妥為保管以防止他人任意使用之認識，倘不慎
      遺失衡情均會報案或掛失，以免帳戶內存款遭他人盜領或
      帳戶遭冒用。查被告發覺系爭帳戶之存摺、金融卡及記載
      密碼之筆記本遺失後，並未向警方報案或向銀行辦理掛失
      ，此為被告自承在卷（見本院卷第二十九頁反面、第四十
      三頁），並有合作金庫商業銀行大同分行九十七年五月十
      二日合金同存字第○九七○○○一八九○號函存卷可佐（
      見本院卷第二十頁）。果若被告所辯，伊開設系爭帳戶係
      為供薪資轉帳，及伊胞姐、妹匯款之用（見本院卷第四十
      一頁反面），則系爭帳戶對被告而言應相當重要，其於發
      現存摺、金融卡及密碼遺失後，理應立即報警並前往銀行
      辦理掛失止付，以防止他人盜領存款，或帳戶被冒用而遭
      凍結，然其竟遲未向警方報案或向銀行辦理掛失，已悖異
      一般人管理帳戶之常情。
    2.況詐欺正犯係為避免自金融機構帳戶之來源回溯追查其身
      分，而使用他人金融機構帳戶供被害人匯款及取贓，其對
      於金融機構帳戶遺失者發現存摺及金融卡遺失時，會向警
      方報案，並向金融機構辦理掛失止付，亦知之甚稔，是詐
      欺正犯為確保取得不法利益，其所利用供被害人匯款之金
      融機構帳戶，必係其所能掌控，當無明知係他人所遺失存
      摺、金融卡及密碼之帳戶仍供作其詐得款項匯入之用，而
      甘冒遭該帳戶之真正所有人提領或掛失之風險，致陷無法
      取得其費盡心機施詐被害人所匯入款項之窘境。查被害人
      乙○○於九十六年十一月五日下午一時許，轉帳六萬元至
      系爭帳戶後，旋經以金融卡分三次提領一空，有系爭帳戶
      交易明細表在卷可佐（見本院卷第二十三頁），顯見上開
      帳戶係詐欺正犯所能控制之帳戶，足認系爭帳戶之存摺、
      提款卡及密碼確為被告提供予該真實姓名年籍不詳之成年
      人使用無訛。是被告辯稱：伊並未將系爭帳戶之存摺、金
      融卡及密碼交付他人使用云云，不足採信。
  (四)又一般國人向金融機構開設帳戶，並無任何法令限制，若係
    用於存提款之正當用途，大可光明正大自行申請使用，而帳
    戶之用途係用來存提款項，一旦有人以他人帳戶做不明使用
    ，依一般常識認知，極易判斷乃係該隱身幕後之使用人基於
    使用別人之帳戶，存提款情形可不易遭人循線追查之考慮而
    為，自可產生與不法犯罪目的相關之合理懷疑，且依一般稍
    具知識之人，對於日常生活常見之不法之徒，利用他人帳戶
    以掩人耳目進行之不法行為中，最常見者不外乎詐騙他人錢
    財，而以帳戶作為犯罪工具，是存摺、金融卡及密碼等乃係
    個人重要物件，一般人自不會任意交由他人保管，被告竟將
    系爭帳戶之存摺、金融卡及重要之提款密碼，均交予來路不
    明人士使用，極可能遭其作為詐取財物之工具，衡情應有所
    預見，猶將之交付他人使用，顯有容認犯罪事實發生之本意
    ，亦堪認定。
  (五)綜上所述，被告辯解，顯係事後卸責之詞，委不足取。本案
    事證明確，被告幫助詐欺取財犯行，堪以認定，應予依法論
    科。
二、按刑法上之幫助犯，係對於犯罪與正犯有共同之認識，而以
    幫助之意思，對於正犯資以助力，而未參與實施犯罪之行為
    者而言（最高法院八十八年度臺上字第一二七○號判決參照
    ）。被告基於幫助詐欺取財之未必故意，提供系爭帳戶之存
    摺、金融卡及密碼予前開真實姓名年籍不詳之成年人，該成
    年人以詐術向被害人詐取財物，並無證據證明被告有參與詐
    欺取財犯行之構成要件行為，故核被告所為，係犯刑法第三
    十條第一項前段、第三百三十九條第一項幫助詐欺取財罪。
    被告於九十四年間因違反毒品危害防制條例案件，經臺灣士
    林地方法院以九十四年度訴字第一九四號判處有期徒刑九月
    確定，於九十五年五月十八日縮刑期滿執行完畢，有臺灣高
    等法院被告前案紀錄表在卷可按（見本院卷第四頁至第十三
    頁），其受徒刑之執行完畢，五年以內故意再犯本案有期徒
    刑以上之罪，為累犯，應依刑法第四十七條第一項規定，加
    重其刑。被告幫助該成年男子犯前開罪名，爰依刑法第三十
    條第二項規定，按正犯之刑減輕之，並依法先加後減。爰審
    酌被告提供帳戶予詐欺者使用，助長詐欺犯罪，且影響社會
    正常經濟交易安全，並使犯罪之追查趨於複雜，其犯後猶飾
    詞圖卸，毫無悔意，及其犯罪之目的、手段、智識程度、生
    活狀況、被害人所受之損害等一切情狀，量處如主文所示之
    刑，並諭知易科罰金之折算標準。
三、臺灣臺北地方法院檢察署九十七年度偵字第六○七九號檢察
    官移送併辦意旨略以：於九十六年間某日，謝彥中之父謝修
    在其所居住之臺北市信義區○○○路○段四五六號三樓，接
    獲某詐欺集團成員來電，要求其匯款六萬元至指定之被告前
    揭銀行帳戶內，此情適為謝修之子謝彥中即時發覺，尚未匯
    款而報警查獲，因認被告此部分涉有刑法第三百三十九條第
    一項詐欺取財罪嫌，並與前揭起訴部分具有事實上及想像競
    合犯之同一案件關係，請併案審理云云。惟謝修因有失智情
    形，其因接獲某詐欺集團成員來電，要求匯款至被告前揭銀
    行帳戶，係出於謝修之子謝彥中之臆測，此據證人謝彥中結
    證在卷（見臺灣臺北地方法院檢察署九十七年度偵字第六○
    七九號偵查卷第四十一頁），是證人謝彥中並未指證被告所
    涉上揭犯行，此外，卷內復查無其他積極事證足認被告涉有
    此部分幫助詐欺取財犯行，被告此部分犯行尚屬不能證明，
    然此部分既未經起訴，自應退由檢察官另為適法之處理。
據上論斷，應依刑事訴訟法第二百九十九條第一項前段，刑法第
三十條第一項前段、第二項、第三百三十九條第一項、第四十七
條第一項、第四十一條第一項前段，刑法施行法第一條之一第一
項、第二項前段，判決如主文。
本案經檢察官江貞諭到庭執行職務
中    華    民    國  九十七  年    六    月   十三   日
                          臺灣臺北地方法院刑事第十四庭
                              審判長法  官  宋松璟
                                    法  官  陳琪媛
                                    法  官  孫萍萍
以上正本證明與原本無異。
如不服本判決，應於判決送達後十日內向本院提出上訴狀。
                                    書記官  林義盛
中    華    民    國  九十七  年    六    月   十三   日
附錄論罪科刑法條：
刑法第三百三十九條
意圖為自己或第三人不法之所有，以詐術使人將本人或第三人之
物交付者，處五年以下有期徒刑、拘役或科或併科一千元以下罰
金。
以前項方法得財產上不法之利益或使第三人得之者，亦同。
前二項之未遂犯罰之。


司法院資訊處製作；財團法人民間司法改革基金會備份。
